【裁判字號】    95,台上,3511
【裁判日期】    950629
【裁判案由】    公共危險等罪
【裁判全文】
最高法院刑事判決            九十五年度台上字第三五一一號
    上  訴  人  甲  ○
                        號
    選任辯護人  吳義雄律師
    上  訴  人  乙○○
                        寮23.
                丙○○
                        公館2.
    上 列一 人
    選任辯護人  莊勝榮律師
上列上訴人等因公共危險等罪案件，不服台灣高等法院中華民國
九十二年十月二日第二審判決（九十二年度上訴字第一五八一號
，起訴案號：台灣新竹地方法院檢察署九十一年度偵字第三五八
五號，九十一年度偵緝字第二二一、二八五號），提起上訴，本
院判決如下：
    主  文
上訴駁回。
    理  由
甲、甲○、丙○○公共危險部分：
按刑事訴訟法第三百七十七條規定：上訴於第三審法院，非以判
決違背法令為理由，不得為之。是提起第三審上訴，應以原判決
違背法令為理由，係屬法定要件。如果上訴理由係對原審已調查
明確並於判決內論駁或說明之事項，徒憑己見重為事實之爭辯，
或任意指摘，顯與法律規定得為第三審上訴理由之違法情形不相
適合時，即應認其上訴為違背法律上之程式，予以駁回。甲○上
訴意旨略稱：(1)共同被告乙○○係遭「輕鬆ＴＶＰＵＢ」店人員
打傷，心存報復，藉故車子沒油，利用不知情之甲○駕車載其前
往加油站加油，再返回該店放火，嗣在甲○車上被捕而挾怨報復
，或對店家求償新台幣（下同）一百多萬元諉責於甲○等人，其
供述顯有瑕疵；又證人田芷晏對於何人提議放火，前後供述不一
，自無憑信，不能作為乙○○自白之補強證據，原審俱採為論罪
依據，有違證據法則。(2)依證人楊豐年於偵查中證述：當時乙○
○將加油之塑膠桶交予該證人後，拿著手機撥電話，邊講電話邊
往右走，有聽到「他在跟對方說他不知去那裡，結帳時被對方打
，他很不爽，要報復等語」，及車上尚有司機及後座二名男子，
其等均未下車，感覺是在車上聊天，司機是轉頭過來跟後座二人
聊天等情，可見係乙○○在該店被打傷後，心有未甘而自行決意
放火，原判決依其證供認甲○與之有犯意聯絡，有證據上理由矛
盾之違法云云。丙○○上訴意旨略稱：(1)丙○○於原審具狀請求
傳喚羅金榮到庭作證，以證明丙○○在車上與田芷晏有無交談及
是否提及謀議縱火之事，抑要開車返家，原審未予置理，並未說
明毋庸查證之理由，有調查職責未盡及理由不備之違法。(2)證人
楊豐年所見後座斜躺者究係何人？是否清醒狀態？司機係轉頭與
後座一人或二人聊天？原審未傳喚其到庭查明釐清，有調查職責
未盡之違法。(3)楊豐年所稱後座斜躺之人，即係丙○○不勝酒力
昏昏欲睡而斜躺，且丙○○係夜貓族，有深夜打電話給朋友情形
，酒醉昏睡亦非不能接完電話後再睡，原審就卷內通聯紀錄顯示
之電話係何人所打，與本件縱火案有無關聯，未進一步研求，遽
憑之認定丙○○未在車上睡覺；丙○○砸完該店招牌，當場知胞
兄廖國泰與該店有熟，怨氣已消，不可能再放火洩恨，而乙○○
因雙腳遭地上玻璃割傷流血，始有怒而報復之可能，又田芷晏供
稱是乙○○、甲○說要放火，另甲○稱其見火光時打手機給丙○
○，丙○○有罵乙○○各等語，足證提議放火者並非丙○○，原
審對各該有利於丙○○之證據，均恝置不論，俱有理由不備之違
法。(5)丙○○與田芷晏在新竹市○○路、振興路與林森路交岔路
口旁之公園欲開車離去，順便打手機予乙○○問其所在，而林某
欲至該處，原審認係事先說好在該處會合，純屬臆測；丙○○因
乙○○亦住竹南，而予順道搭載，交付之一萬元係其墊付之酒錢
，並非跑路資金，事後丙○○亦未遠離竹南，原審以之認丙○○
與乙○○具共犯關係，均有違經驗法則。(6)原判決理由（第十四
、十五頁）所載縱火之共犯，究竟為丙○○、乙○○、甲○三人
，抑為其等與田芷晏共四人，前後不符，有理由矛盾之違法云云
。
惟查：原判決撤銷第一審關於上訴人甲○、丙○○放火部分之科
刑判決，改判依想像競合犯從一重論處甲○、丙○○共同放火燒
燬現供人使用之住宅（未遂）罪刑，係依憑：上訴人丙○○、甲
○及共同被告乙○○之供述（與共犯田芷晏四人均經第一審以人
證程序調查訊問及命具結），告訴人丁○○、戊○○之指訴及證
人廖哲賢、呂江松、林俊偉、林永廷、楊豐年、劉昌源、田芷晏
等之證供，暨卷附新竹市消防局火災證物鑑定報告、火災現場照
片、加油站翻拍照片、加油發票、新竹市消防局火災原因調查報
告書、檢察官履勘現場筆錄、被害人機車車籍作業系統查詢認可
資料等證據，為其論罪之依據。並敘明：(1)丙○○、甲○如何與
乙○○、田芷晏因與上揭「輕鬆ＴＶＰＵＢ」店發生衝突，心有
不甘，由丙○○提議，共同決議對該店放火報復，並趨車同往加
油站購買汽油，嗣由甲○交與乙○○一塊布料用以點火，而推由
乙○○持汽油前往現場放火，甲○並交代乙○○放火後迅速到新
竹市○○路上與之會合等情，迭據乙○○供述在卷，田芷晏亦證
稱：乙○○及甲○說他們被店家的人打要去放火報復，在象牙海
岸樓下及車上時都有說，當時我們四人都在場，後來就撿桶子要
加油放火等語，現場採得布料一塊，經鑑定結果，並發現其中含
汽油類促燃劑；另據證人楊豐年於偵查中證述：乙○○持塑膠桶
欲加油時「當時車上還有司機及後座二名男子，但他們都沒有下
車，我看到的感覺是他們在車上聊天，司機是轉頭過來跟後座二
人聊天，右後座那個人我有認出口卡，因他斜躺在椅子上，有看
我」等語，並參以甲○、田芷晏均稱當時丙○○坐在後座，及丙
○○不否認搭乘甲○所駕駛計程車同往加油站，田芷晏稱購買汽
油之二百五十元係伊所付，甲○稱車上丙○○有在講電話各等語
，復依卷附丙○○所使用門號0000000000號行動電話
通聯紀錄所載，於民國九十一年六月二十五日案發時段凌晨三時
至五時許間，接聽來自他人電話幾無間斷，丙○○顯非如其所辯
當時在車上睡著，丙○○、乙○○、田芷晏均有搭乘甲○駕駛計
程車前往加油站購買汽油之事實均屬無訛。(2)甲○所稱乙○○說
其車子沒油要伊載其去買汽油云云，為乙○○所否認，且乙○○
前往加油站購買汽油實際係為供放火所用，自無以其車子需要加
油為由而要甲○載其前往購買汽油，並由田芷晏支付價款之理；
而乙○○購得汽油後，旋即由甲○駕車載其至新竹市○○路、武
昌街口，持該汽油至該店放火，足證甲○上開所辯難認實在。況
綜合乙○○、田芷晏與丙○○、甲○之供述等卷內資料，乙○○
放火後，於快速穿過小路至新竹市○○路中華電信公司對面馬路
上時，甲○適時駕車抵達，並即搭載乙○○至新竹市○○路、振
興路及林森路三交岔路口旁之公園，與在該處之丙○○及田芷晏
會合；而丙○○既已至其所稱停車處，並未即行駕車返家，卻仍
打電話查詢甲○及乙○○二人之行蹤，並與田芷晏在上述三交岔
路口旁之公園等待乙○○及甲○前來，復於會合後，駕駛其所有
自小客車搭載乙○○前往苗栗縣竹南鎮某處神壇，並將其所駕駛
之車輛交由乙○○使用及交付一萬元予乙○○；再徵之丙○○、
甲○、乙○○及田芷晏等人共同砸毀該店大門玻璃離去後，因心
中憤恨未消，復在遠處觀望以為店家找人尋仇，又相偕返回砸鐵
門（乙○○因腳傷未去），嗣丙○○、甲○及田芷晏即回到「象
牙海岸」餐廳樓下與乙○○會合，復心有未甘，繼而由甲○駕車
搭載丙○○、乙○○等人尋找盛裝汽油之桶子及前往加油站購買
汽油，而乙○○於放火後，即搭乘甲○所駕駛之車輛逃離現場，
前往與丙○○及田芷晏會合，依此案發之前後經過情形觀之，乙
○○證述本件係由其與甲○、丙○○及田芷晏等人共謀放火，嗣
共同趨車前往加油站購買汽油，丙○○並囑咐由乙○○及甲○前
往放火，自堪認屬實。甲○所辯係乙○○稱其車子需要加油而載
其前往加油云云，及丙○○辯稱伊僅係搭乘甲○之車至停車處取
車，與本件放火無涉云云，均屬諉責之詞，不可採信各等情。對
於上訴人甲○、丙○○確有參與本件縱火之事實，其等否認犯行
所辯均無足採，俱逐一說明審認、論駁綦詳，其推理論斷衡諸經
驗法則、論理法則、證據法則等皆無違背。且查：(一)乙○○於第
一審供述：伊等放火後，丙○○載伊至一處神壇，與甲○商討如
何善後，丙○○叫伊開丙○○之車至南部躲一陣子，並拿酒錢及
四千元共一萬元交伊，伊駕該車至林口作鐵工，一星期後，丙○
○將車開走云云，而卷內並無丙○○要求乙○○先行墊付酒錢之
事證，是原判決所載丙○○交付一萬元供乙○○花用，與卷內證
據資料尚無不符。(二)楊豐年於警詢指認丙○○之口卡即為其所見
車後座之一名乘客，並於檢察官訊問時陳稱：「右後座那個人我
有認出口卡，因為他斜躺在椅子上，有看我……至於左後座那個
人我完全沒有看到他的臉，認不出來」，對於所見當時斜躺車上
之其中一人為丙○○，且非在睡覺，已供述明確，原審未再對其
為無益之傳喚查證，於法自無不合。(三)丙○○於原審狀陳請求傳
喚羅金榮到庭，欲證明甲○在全虹通訊行讓其與田芷晏二人下車
後，由羅金榮駕駛計程車自該處載其與田芷晏二人離去云云，然
原審對於丙○○參與本案縱火並與甲○、乙○○會合後始離去之
事實，業據依憑上述卷證認定至臻明確，其間丙○○、田芷晏曾
否搭乘羅金榮之計程車，原審縱未為調查審酌，與事實認定及判
決結果均難認有何影響，自不得執為適法之第三審上訴理由。(四)
原判決第十四頁所載「被告丙○○、甲○及乙○○等人間基於共
同謀議，藉由行為之分擔相互間利用他人之行為以遂行彼等犯意
，自應共負本件放火刑責」，及其第十五頁「被告三人與證人田
芷晏共四人均明知而仍放火行為」，核前者係就本件同案被訴之
共同被告三人論斷其等均應負共犯責任，後者則為載明共同正犯
之人數，二者並無矛盾。其餘上訴意旨係對原審已調查明確並於
判決內論駁或說明之事項，徒憑己見重為事實之爭辯，或任意指
摘，顯與法律規定得為第三審上訴理由之違法情形不相適合。綜
上說明，應認甲○、丙○○關於放火公共危險部分之上訴違背法
律上之程式，予以駁回。
乙、甲○、丙○○毀損及乙○○部分：
一、查第三審上訴書狀，應敘述上訴之理由，其未敘述者，得於
提起上訴後十日內補提理由書於原審法院；其已逾上述期間，而
於第三審法院未判決前仍未提出上訴理由書狀者，第三審法院應
以判決駁回之。刑事訴訟法第三百八十二條第一項、第三百九十
五條後段規定甚明。本件上訴人乙○○因公共危險案件，就放火
部分不服原審判決，於九十二年十月十七日提起上訴，並未敘述
理由，迄今逾期已久，於本院未判決前仍未提出，依上開規定其
該部分之上訴自非合法，應予駁回。
二、按最重本刑為三年以下有期徒刑之罪之案件，經第二審判決
者，不得上訴於第三審法院，刑事訴訟法第三百七十六條第一款
定有明文。本件上訴人甲○、乙○○、丙○○因公共危險等罪案
件，其毀損部分，原審維持第一審關於乙○○、丙○○毀損部分
之科刑判決，駁回各該上訴人在第二審之上訴，及撤銷第一審關
於甲○毀損部分之科刑判決，改判仍論處甲○共同毀損他人之大
門玻璃，足以生損害於他人罪刑，均係依刑法第三百五十四條之
規定論罪（與其餘所犯放火罪犯意各別，分論併罰），查該罪之
最重法定刑為二年以下有期徒刑，依首開說明，既經第二審判決
，自不得上訴於第三審法院，上訴人等竟對之提起上訴，此部分
上訴顯為法所不許，應併予駁回。
據上論結，應依刑事訴訟法第三百九十五條，判決如主文。
中    華    民    國  九十五  年    六    月  二十九  日
                      最高法院刑事第七庭
                          審判長法官  孫  增  同
                                法官  趙  文  淵
                                法官  吳      燦
                                法官  林  開  任
                                法官  林  立  華
      本件正本證明與原本無異
                                      書  記  官
中    華    民    國  九十五  年    七    月    五    日
                                                      Ｑ


司法院資訊處製作；財團法人民間司法改革基金會備份。
